【裁判字號】    90,自,139
【裁判日期】    901214
【裁判案由】    殺人未遂等
【裁判全文】
臺灣板橋地方法院刑事判決                            九十年度自字第一三九號
    自  訴  人  乙○○
    被      告  己○○
                甲○○
右列被告因殺人未遂等案件，經自訴人提起自訴，本院判決如左：
    主  文
己○○連續以加害生命之事，恐嚇他人致生危害於安全，處有期徒刑肆月，如易科罰
金以參佰元折算壹日。
甲○○無罪。
    事  實
一、己○○與乙○○均為國立林口啟智學校之校車司機，二人素有嫌隙，己○○心有
    不滿，竟基於恐嚇之概括犯意，先於民國八十九年十月二十四日十六時三十分許
    ，駕駛車牌號碼Ｐ八─三五○號營業小客車，途經臺北縣林口鄉○○路及文化二
    路口時，見乙○○與友人戊○○在該路口之統一超商便利商店門前聊天，立即高
    速駕駛該車衝至便利商店門前再急踩煞車停住，致生危害於乙○○之安全；己○○隨即基於公然侮辱之故意，拉下車窗，公然辱罵乙○○「幹你娘」之穢語，而
    駛離現場。己○○於翌日即八十九年十月二十五日上午六時三十五分許，在國立
    林口啟智學校內，見乙○○駕駛車牌號碼ＷＡ─０八二號校車，自校園內出發去
    搭載學生上學，己○○遂又基於同一恐嚇之概括犯意，駕駛前揭營業小客車，尾
    隨乙○○車後，於乙○○自臺北縣林口鄉○○○路左轉忠孝路而行駛於內側車道
    時，己○○立即高速行駛並以「Ｓ」型方式自外側車道切入內側車道，至乙○○
    之校車前方後，立即緊急踩煞車，欲使乙○○煞車不及，以此方式恐嚇乙○○，
    然因乙○○於當日駕校車離開學校不久，已接獲同事丁○○以校車無線電通知己○○尾隨在後，早已減緩車速小心行駛，始能避免車禍之危險，己○○眼見目的
    未達，遂暫停於文化二路與忠孝路口，待乙○○經過後，再次以高速行駛及「Ｓ
    」型方式切入乙○○之校車前再緊急煞車，以此方式恐嚇乙○○，致生危害於乙○○生命身體之安全。
二、案經自訴人提起自訴。
    理  由
甲、有罪部分：
一、訊據被告己○○矢口否認有何犯行，辯稱：伊於八十九年十月二十四日下午開車
    載甲○○一起下班回家，在路口看見甲○○的妻子及小孩在路口對面的便利商店
    購物，因此將車駛過路口後至對面便利商店門口停車等候，當時自訴人亦在便利
    商店門口與人聊天，自訴人見狀立即離開，伊未辱罵自訴人，至於八十九年十月
    二十五日上午六時十五分許，伊在學校見自訴人要開校車出發，伊想去質問自訴
    人為何甲○○的車輛遭人砸壞，自訴人卻不理會伊，伊按車喇叭，自訴人仍不理
    會伊，伊遂開車隨自訴人所開校車之後，後來因馬路很窄，伊又要閃避左側的一
    隻小狗，所以自右側超車至自訴人的校車前面，伊平時開車速度就是這樣，是自
    訴人開車較慢，伊始超車至自訴人前面，伊後來又見到前面路有坑洞，伊就再次
    腳踩煞車，但未緊急煞車，後來伊想到忘記向早餐店老闆拿回所找的零錢，伊遂
    在路口處迴轉要去早餐店，但丁○○的車在路口前面，擋住伊的車，阻止伊迴轉
    ，丁○○是倒車來撞伊的車前頭，不是伊自後面去撞前面的丁○○車輛云云。經
    查，右揭事實，迭據自訴人乙○○於本院審理時指訴不移，並提出被告己○○於
    八十九年十月二十五日在林口鄉○○路所留下的煞車痕照片數張、丁○○所駕駛
    校車毀損照片一張、己○○所駕駛計程車毀損照片一張、林口鄉○○路況圖一張
    為證。又證人戊○○於本院調查時具結證稱：伊於八十九年十月二十四日經過該
    便利商店，在門口遇見乙○○，二人遂站在人行道上聊天，不久見到己○○開車
    載甲○○從仁愛路直闖路口的紅燈，速度很快衝到便利商店門前，但尚未衝上伊
    與乙○○站的人行道，伊與乙○○趕快閃開，己○○就坐在車內開口罵「幹你娘
    」穢語等情（見本院九十年五月二十九日筆錄）。又證人丁○○於本院調查時證
    稱：伊於八十九年十月二十五日上午六時十分許至學校，發現被告己○○的計程
    車停在學校，接著伊開第一部校車出發，伊習慣先停在學校附近的土地公廟拜拜
    ，當伊拜拜時，看見己○○開計程車速度很快尾隨自訴人開的校車後面，伊就以
    無線電話通知自訴人要小心，接著伊亦開校車緊接在後，在忠孝路時看見己○○
    從右側外側車道超車至自訴人前面的內側車道，不久聞到一陣煞車皮燒焦味，且
    路面留下一道很長的煞車痕，伊在後面雖無法見到前面的情形，但伊經驗判斷一
    定是己○○將煞車踩到底才會有很長的煞車痕，後來在下一個路口見到自訴人的
    車子竟突然歪斜向於安全島，伊推想前面的己○○一定是又緊急踩煞車致自訴人
    突然偏斜，後來己○○竟迴轉回來，在下一個路口的對面車道，與伊同時等候紅
    燈，等綠燈一亮，伊啟動車輛正要駛過路口，卻見己○○立即在該路口以九十度
    迴轉至伊車後，來追撞伊車輛的後方保險桿等情（見本院九十年十一月九日筆錄
    ）。又證人丙○○老師於本院調查時具結證稱：伊於八十九年十月二十五日當天
    值班，坐在自訴人的校車內要去載學生，當天自訴人車速很慢，後來自訴人提醒
    伊要抓緊安全帶，接著車輛突然煞車偏向安全島，因為有一輛計程車突然超車且
    煞車至伊坐的校車前，因為自訴人開得很慢，所以未撞上該輛計程車，伊有一點
    害怕而低頭，未繼續看，後來伊坐的校車駛近高速公路時，聽到丁○○打來的無
    線電話說他的校車出車禍，要自訴人趕快報警等語（見九十年十一月九日筆錄）
    。按恐嚇，係以加害生命、身體、自由、名譽等事通知他人，使其發生畏怖心理
    ，所表示者，只須在客觀上一般人認為足以構成威脅，以致被恐嚇者之生活狀態
    陷於危險不安之境，即屬相當。依上開調查，被告己○○先以開快車方式緊急煞
    車至自訴人所站立路旁威嚇並辱罵，又開車尾隨自訴人車後以緊急超車及煞車方
    式威嚇自訴人，及以急速迴轉方式追撞丁○○以威嚇丁○○，足以致自訴人及丁○○生活狀態陷於危險不安之境。是以己○○所辯無恐嚇云云，不足採取。本件
    事證明確，被告己○○犯行應堪認定。
二、核被告己○○所為，係犯刑法第三百零五條之恐嚇罪及刑法第三百零九條第一項
    公然侮辱罪。又被告己○○所為多次恐嚇行為，時間緊接，所犯罪名相同，顯係
    出於概括之犯意為之，為連續犯，應依刑法第五十六條之規定以一罪論，並加重
    其刑。又被告己○○所犯恐嚇罪及公然侮辱罪間，有方法結果之牽連關係，屬裁
    判上一罪，應依牽連犯之例，從一重之恐嚇罪處斷。至於自訴意旨認被告己○○
    於八十九年十月二十四日所為涉有殺人未遂云云，惟查，被告己○○高速行駛至
    乙○○所立之處後緊急煞車停住，雖已致生危害於乙○○之安全，惟己○○已緊
    急煞車，顯見其並無殺害故意或行為，應無成立該罪責之餘地；又自訴意旨認被
    告己○○於八十九年十月二十五日所為涉有妨害公務罪嫌云云，惟查，本件自訴
    人及丁○○任國立學校司機，駕駛校車出外搭載學生上學之行為，並未發生法律
    上權利義務之變動，係一事實行為，而非法律行為，並無公法或私法上意義，是
    以並不具公權力之性質，況被告主觀上應係基於恐嚇之犯意為之，而無妨害公務
    之主觀犯意，是以其所為，即與刑法第一百三十五條妨害公務之構成要件有別，
    應無成立該罪責之餘地，附此說明。爰審酌被告之品行、犯罪動機、目的、手段
    、所生之危害、犯罪後態度等一切情狀，量處如主文所示之刑，並諭知易科罰金
    之折算標準。
乙、無罪部分：
一、自訴意旨另謂：被告己○○於八十九年十月二十四日十六時三十分許，駕駛車牌
    號碼Ｐ八─三五○號營業小客車，搭載被告甲○○，途經臺北縣林口鄉○○路及
    文化二路口時，見乙○○與友人戊○○在該路口之統一超商便利商店門前聊天，
    己○○立即高速駕駛該車衝至便利商店門前再急踩煞車停住，致生危害於乙○○
    之安全；己○○隨即拉下車窗，公然辱罵乙○○「幹你娘」之穢語，而駛離現場
    ，因認被告甲○○與被告己○○有共同犯意聯絡而為共犯云云。惟依上開調查，
    被告甲○○僅係搭乘被告己○○所駕駛之車輛，既未負責駕車，亦未參與辱罵行
    為，尚難僅憑其搭乘該車，即謂其與被告己○○有共同犯意聯絡，此外復查無其
    他證據足資證明其有何犯罪，該部分核屬不能證明被告甲○○犯罪，應諭知被告
    甲○○無罪之判決。
據上論結，應依刑事訴訟法第三百四十三條、第二百九十九條第一項前段、第三百零
一條第一項、刑法第三百零五條、第三百零九條、第五十五條、第五十六條、第四十
一條第一項前段、罰金罰鍰提高標準條例第一條前段、第二條，判決如主文。
本案經檢察官馬中俐到庭執行職務。
中      華      民      國    九十      年      十二    月     十四     日
                                    臺灣板橋地方法院刑事第二庭
                                        法  官  黃  惠  瑛
右正本證明與原本無異。
如不服本判決，應於判決送達後十日內，向本院提出上訴狀。
                                        書記官  陳  旻  源
中      華      民      國    九十      年      十二    月     十九     日
附錄本案論罪科刑法條全文：
刑法第三百零五條
以加害生命、身體、自由、名譽、財產之事恐嚇他人，致生危害於安全者，處二年以
下有期徒刑、拘役或三百元以下罰金。
刑法第三百零九條
公然侮辱人者，處拘役或三百元以下罰金。
以強暴犯前項之罪者，處一年以下有期徒刑、拘役或五百元以上罰金。


司法院資訊處製作；財團法人民間司法改革基金會備份。
